臺灣高雄地方法院民事簡易判決
111年度雄簡字第468號
原      告  姜批    
            姜顏瓊花
            薛怡芳  
            薛慧真  
            薛慧伶  

兼上  五人
訴訟代理人  薛正龍  
被      告  鐘冠生  
            朱偉宏即麥林服務社


上列當事人間損害賠償(交通)事件，原告於刑事訴訟提起附帶民
事訴訟(110年審交附民字第386號)，經刑事庭移送前來，本院於
民國111年9月27日言詞辯論終結，判決如下：
    主      文
一、被告鐘冠生應給付原告姜批新臺幣壹拾陸萬陸仟陸佰陸拾柒
    元及自民國一百一十年八月二十八日起至清償日止，按週年
    利率百分之五計算之利息。
二、被告鐘冠生應給付原告姜顏瓊花新臺幣柒拾陸萬捌仟捌佰貳
    拾參元及自民國一百一十年八月二十八日起至清償日止，按
    週年利率百分之五計算之利息。
三、被告鐘冠生應給付原告薛正龍新臺幣陸拾萬玖仟參佰元及自
    民國一百一十年八月二十八日起至清償日止，按週年利率百
    分之五計算之利息。　　
四、被告鐘冠生應給付原告薛怡芳、薛慧真、薛慧伶各新臺幣壹
    萬陸仟陸佰陸拾柒元及自民國一百一十年八月二十八日起至
    清償日止，按週年利率百分之五計算之利息。
五、原告其餘之訴駁回。
六、本判決第一項至第四項得假執行。但被告鐘冠生如各以新臺
    幣壹拾陸萬陸仟陸佰陸拾柒元、新臺幣柒拾陸萬捌仟捌佰貳
    拾參元、新臺幣陸拾萬玖仟參佰元、新臺幣壹萬陸仟陸佰陸
    拾柒元、新臺幣壹萬陸仟陸佰陸拾柒元、新臺幣壹萬陸仟陸
    佰陸拾柒元依序為原告姜批、姜顏瓊花、薛正龍、薛怡芳、
    薛慧真、薛慧伶供擔保後，得免為假執行。
七、原告其餘假執行之聲請駁回。
    事實及理由
一、被告二人均經合法通知，未於最後言詞辯論期日到場，核無
    民事訴訟法第386條各款所列情形，爰依原告聲請，由其一
    造辯論而為判決。
二、原告主張：
　㈠被告鐘冠生於000年00月00日20時50分許，駕駛車牌號碼000-
    0000號自用小客車，沿高雄市前鎮區永豐路內側車道由北往
    南方向行駛，行經永豐路143號前時，未注意車前狀況及兩
    車並行之間隔及採取必要之安全措施，疏未注意與其他車輛
    之間隔，貿然變換至外側車道，適有訴外人姜春英騎乘車牌
    號碼000-000號普通重型機車，沿永豐路外側車道由北往南
    方向行駛在前，鐘冠生所駕駛之自用小客車與姜春英騎乘之
    普通重型機車發生碰撞，致姜春英人車倒地，受有頭部外傷
    、創傷性休克、疑似左側肋骨骨折、疑似左腳踝骨折等傷害
    ，經送醫急救，仍於同（25）日21時59分許，因創傷性休克
    、頭胸部鈍挫傷併骨折出血不治死亡。
  ㈡原告姜批、姜顏瓊花為姜春英之父母；原告薛正龍、薛怡芳
    、薛慧真、薛慧伶則均為姜春英子女(本院卷第49頁繼承系
    統表)；爰依民法第184條第1項前段、第192條、第195條第1
    項前段及第3項等規定，請求被告賠償賠償下列損害：
　1.姜批請求扶養費新臺幣(下同)902,445元及精神慰撫金150萬
    元：
　①姜批由二人扶養，姜春英本應負擔每月扶養生活費8,005元，
    計算至110年6月12日止為44,828元。
　②另姜春應負擔計算至110年6月12日止之專人看護之看護費42,
    000元。
　③姜春英應負擔姜批自110年6月13日起入住養護中心月費25,00
    0元，計算至110年6月30日為7,500元。
　④85歲之國人男性平均餘命為6.03歲，即姜批有6年又3.6個月
    之平均餘命，養護中心之月費姜春英應負擔12,500元，合計
    為808,117元。　　　
　⑤以上扶養費共計902,445元。另請求精神慰撫金150萬元。合
    計請求2,402,445元。
　2.姜顏瓊花亦由二人扶養，請求扶養費1,010,616元(計算式同
    上，詳如附民卷第13-15頁)及精神慰撫金150萬元。合計2,5
    10,616元。
　3.薛正龍請求支出殯葬費744,633元及精神慰撫金150萬元。合
    計2,244,633元。
　4.原告薛怡芳、薛慧真、薛慧伶三人各請求精神慰撫金150萬
    元。　
　㈢朱偉宏即麥林服務社為鐘冠生之雇用人，應依民法第188條第
    1項規定負連帶賠償責任。
　　聲明：被告應連帶給付原告姜批2,402,445元，連帶給付原
    告姜顏瓊花2,510,616元，連帶給付原告薛正龍2,244,633元
    ，連帶給付薛正怡芳、薛慧真、薛慧伶各150萬元；及均自
    起訴狀繕本送達翌日起至清償日止，按週年利率5%計算之利
    息。願供擔保請准宣告假執行。　
三、本院的判斷：　　
　㈠原告主張被告鐘冠生於000年00月00日20時50分許，駕駛車牌
    號碼000-0000號自用小客車，沿高雄市前鎮區永豐路內側車
    道由北往南方向行駛，行經永豐路143號前時，因未注意車
    前狀況及兩車並行之間隔及採取必要之安全措施貿然變換至
    外側車道，而與姜春英騎乘之普通重型機車發生碰撞，致姜
    春英人車倒地，受有頭部外傷、創傷性休克、疑似左側肋骨
    骨折、疑似左腳踝骨折等傷害，經送醫急救，仍於同（25）
    日21時59分許，因創傷性休克、頭胸部鈍挫傷併骨折出血不
    治死亡，原告等人為姜春英之父母、子女等事實，業據提出
    戶籍謄本及繼承系統表為證，鐘冠生並因過失致死經本院11
    0年審交訴字第133號刑事判決判處有期徒刑8月，上訴後臺
    灣高等法院高雄分院111年交上訴字第46號撤銷改判處鐘冠
    生有期徒刑1年2月，均有判決書可參；且被告鐘冠生經合法
    通知未到場爭執或提出書狀作何有利於己之聲明或答辯，原
    告此部分主張即可認為真實；是原告依侵權行為法律規定請
    求鐘冠生負損害賠償責任，即有理由應予准許。
　㈡按當事人主張有利於己之事實者，就其事實有舉證之責任，
    民事訴訟法第277條亦有規定。又民事訴訟如係由原告主張
    權利者，應先由原告負舉證之責，若原告先不能舉證，以證
    實自己主張之事實為真實，則被告就其抗辯之事實即令不能
    舉證，或其所舉證據尚有疵累，亦應駁回原告之請求(最高
    法院100年度台上字第415號判決要旨可資參照)。原告雖主
    張朱偉宏即麥林服務社為鐘冠生之僱用人，就本件車禍事故
    應與鐘冠生負連帶賠償責任，惟被告鐘冠生於警詢時陳稱其
    係受僱於八大行業司機，本件車禍發生之自用小客車為其平
    日使用，且事故時其係載友人擬至鳳山區，是本件並無證據
    證明鐘冠生係因執行職務時不法侵害他人權利，且原告亦未
    提出證據證明鐘冠生係受僱於朱偉宏即麥林服務社及因執行
    職務而致姜春英死亡之結果；原告主張朱偉宏即麥林服務社
    應負連帶賠償責任，即無理由而應予駁回。
　㈢原告請求賠償之金額以多少為合理：　
  1.姜批請求扶養費902,445元及精神慰撫金150萬元部分：
　⑴按民法第1117條第1 項規定，受扶養權利者，以不能維持生
    活而無謀生能力者為限。而同條第二項規定：前項無謀生能
    力之限制，於直系血親尊親屬不適用之。即直系血親尊親屬
    受扶養者，仍須以不能維持生活者為限。易言之，直系血親
    尊親屬受扶養之權利，仍應受不能維持生活之限制（最高法
    院87年度台上字第1696號、96年度台上字第2823號判決要旨
    參照）。所稱「不能維持生活」，係指無財產足以維持生活
    而言（最高法院81年度台上字第1504號民事判決要旨參照）
    。再按，民法第1118條規定，因負擔扶養義務而不能維持自
    己生活者，免除其義務。但受扶養權利者為直系血親尊親屬
    或配偶時，減輕其義務。
  ⑵經查，姜春英於本件事故發生前之107-109年間並無任何財產
    所得，有本院職權調閱之稅務電子閘門財產所得調件明細表
    (如卷後證物袋內稅務電子閘門財產所得調件明細表，屬個
    人資料)，足認其如負擔對姜批之扶養義務時，將不能維持
    自己生活；而姜批則有營利及租賃所得20餘萬元、及財產共
    有6筆其中土地二筆僅公告現值已達4百餘萬元，亦有其綜合
    所得稅各類所得資料清單可參(均屬個人資料，後附證物袋)
    ，是姜批顯然非不能維持生活之人，而姜春英則為無財產資
    力之人，依上開說明，姜批請求被告應給付姜春英基於扶養
    義務應負擔之扶養費用包括：①姜批由二人扶養，姜春英本
    應負擔每月扶養生活費8,005元，計算至110年6月12日止為4
    4,828元。②另姜春英應負擔計算至110年6月12日止之專人看
    護之看護費42,000元。③姜春英應負擔姜批自110年6月13日
    起入住養護中心月費25,000元，計算至110年6月30日為7,50
    0元。④85歲之國人男性平均餘命為6.03歲，即姜批有6年又3
    .6個月之平均餘命，養護中心之月費姜春英應負擔12,500元
    ，合計為808,117元，即均無理由而應予駁回。
　⑶按慰藉金之賠償須以人格權遭遇侵害，使精神上受有痛苦為
    必要，其核給之標準固與財產上損害之計算不同，然非不可
    斟酌雙方身分資力與加害程度，及其他各種情形核定相當之
    數額。又以人格權遭遇侵害，受有精神上之痛苦，而請求慰
    藉金之賠償，其核給之標準，須斟酌雙方之身分、地位、資
    力、經濟狀況、加害程度、受損情況及其他各種情形核定相
    當之數額（最高法院51年台上字第223號、86年度台上字第3
    537號裁判意旨參照）。經查姜春英為姜批之女，姜批於姜
    春英死亡時已84歲餘，因姜春英死亡精神上受有極大痛苦應
    可認定，請求被告賠償精神慰撫金，即有理由；審酌兩造之
    收入財產所得資料等已如上述，認姜批請求鐘冠生賠償非財
    產上之損害以50萬元為適當，超過部分之請求則屬過高而無
    理由。
　2.姜顏瓊花亦由二人扶養，請求扶養費1,010,616元(計算式同
    上，詳如附民卷第13-15頁)及精神慰撫金150萬元。合計2,5
    10,616元部分：
　⑴本院認姜顏瓊花得請求鐘冠生賠償扶養費部分之金額，以姜
    春英基於扶養義務人應對姜顏瓊花負擔之扶養義務範圍內為
    合理，至原告另請求看護費用及養護中心之費用係因姜顏瓊
    花個人身體狀況所需，且本應包含在扶養費用範圍內，不能
    認為係鐘冠生因侵權行為依通常情況所生應負之損害賠償責
    任範圍，該部分之請求即無理由不應准許；本件姜顏瓊花為
    25年7月生，至本件事故發生時年為84歲5個月，依108 年高
    雄市簡易生命表及108 年高雄市平均每人每月消費支出22,9
    42元為計算基準，則原告姜顏瓊花於本件事故發生時，平均
    餘命尚有7.57年，而姜批為有財產資力之人亦應對姜顏瓊花
    負扶養義務，故姜顏瓊花之扶養義務人應有三人，故姜春英
    應分擔三分之一扶養費即每月為7,647元(元以下四捨五入，
    下同)，依霍夫曼式計算法扣除中間利息（首期給付不扣除
    中間利息）核計其金額為新臺幣602,156元【計算方式為：(
    22,942×78.00000000)÷3=602,156.0000000000。其中78.000
    00000為月別單利(5/12)%第93月霍夫曼累計係數。採四捨五
    入，元以下進位】；是姜顏瓊花請求被告給付扶養費在602,
    156元範圍內為有理由，逾此金額之請求，則無理由而應予
    駁回。
　⑵精神慰撫金部分：基於同上姜批之理由，亦認在50萬元範圍
    內為有理由，超過部分則無理由而應予駁回。
　3.薛正龍請求支出殯葬費744,633元及精神慰撫金150萬元，合
    計2,244,633元部分：
　⑴薛正龍主張支出殯葬費(及醫療費)固提出收據、支出明細等
    為證(附民卷第46-3至46-15頁)，其後自行陳報支出之喪葬
    費用共為592,633元(本院卷第99頁)，所支出之費用均合於
    一般行情，是薛正龍此部分請求即有理由應予准許。
　⑵精神慰撫金部分：查薛正龍為姜春英之子，因姜春英死亡精
    神上受有極大痛苦應可認定，請求被告賠償精神慰撫金，即
    有理由；審酌薛正龍自陳販賣便當月收入約3萬元左右等，
    參酌本院職權調閱之稅務電子閘門財產所得調件明細表(如
    卷後證物袋內稅務電子閘門財產所得調件明細表，屬個人資
    料)等所得資料，認薛正龍請求鐘冠生賠償非財產上之損害
    以35萬元為適當，超過部分之請求則屬過高而無理由。
　4.原告薛怡芳、薛慧真、薛慧伶三人各請求精神慰撫金150萬
    元部分：基於同上薛正龍之理由，三人均為姜春英之女，認
    請求精神慰撫金各以35萬元範圍內為有理由，超過部分則無
    理由應予駁回。　
　5.是姜批得請求鐘冠生賠償之金額為50萬元、姜顏瓊花得請求
    賠償之金額為1,102,156元(計算式：602,156+500,000=1,10
    2,156)、薛正龍得請求賠償之金額為942,633元(計算式：59
    2,633+350,000=942,633)、其餘薛怡芳及薛慧真與薛慧伶各
    得請求賠償之金額均為35萬元。原告等人逾上開金額之請求
    及對朱偉宏即麥林服務社之請求則均無理由應予駁回。
　㈣末按保險人依本法規定所為之保險給付，視為被保險人損害
    賠償金額之一部分；被保險人受賠償請求時，得扣除之，強
    制汽車責任保險法第32條定有明文。查原告6人已領取強制
    汽車責任保險金共200萬元，業據原告陳明(本院卷第47頁)
    ，原告6人請求賠償之金額自應予以扣除，是原告請求賠償
    之金額應各扣除333,333元，扣除後姜批得請求之金額為
　　166,667元、姜顏瓊花得請求之金額為768,823元、薛正龍得
    請求之金額為609,300元，其餘薛怡芳、薛慧真、薛慧伶各
    得請求之金額為16,667元。
四、綜上，原告依侵權行為損害賠償之法律關係，姜批請求鐘冠
    生給付166,667元；姜顏瓊花請求鐘冠生給付768,823元；薛
    正龍請求鐘冠生給付609,300元；薛怡芳、薛慧真、薛慧伶
    各請求鐘冠生給付16,667元；原告等六人在上開範圍內之請
    求，及均自起訴狀繕本送達翌日之110年8月28日起(附民卷
    第49頁)至清償日止，按週年利率5%計算之利息，為有理由
    ，應予准許；原告逾此範圍之請求及對朱偉宏即麥林服務社
    之請求，則無理由而應予駁回。
五、本判決原告勝訴部分係依民事訴訟法第427 條所規定之適用
    簡易訴訟程序所為被告敗訴之判決，爰依同法第389 條第1 
    項第3款規定依職權宣告假執行。併依同法第392 條第2 項
    規定諭知被告得供相當擔保金額後免為假執行。原告敗訴部
    分假執行之聲請亦無理由而應予駁回。
六、本件事證已臻明確，原告其餘主張舉證併所提證據，經本院
    審酌認與判決之結果不生影響，不再一一論列，附此說明。
七、結論：本件原告之訴為一部有理由、一部無理由。判決如文
    。又本件係刑事附帶民事訴訟，經刑事庭裁定移送民事庭審
    理事件，依刑事訴訟法第504條第2項規定，免納裁判費，審
    理中亦無裁判費用之支出，爰不為訴訟費用負擔之諭知。
中　　華　　民　　國　　111 　年　　10　　月　　18　　日
          　　　　高雄簡易庭  法　官    林玉心
以上正本係照原本作成。
如不服本判決，應於送達後20日內，向本院提出上訴狀並表明上
訴理由，如於本判決宣示後送達前提起上訴者，應於判決送達後
20日內補提上訴理由書（須附繕本）。
中　　華　　民　　國　　111 　年　　10　　月　　18　　日
                              書記官    李月君